---
title: "00. About Crosstalk"
author: "JeonghyunGan"
date: '2019 11 14 '
output: 
  html_document:
    code_folding: hide
---

```{r setup, include=FALSE}
knitr::opts_chunk$set(echo = TRUE)
```

모든 내용은 [Rsudio Crosstalk Github](https://rstudio.github.io/crosstalk)를 참고하여 작성되었습니다.

- [00.About crosstalk](https://jhgan00.github.io/crosstalk/index.html)
- [01.Using crosstalk](https://jhgan00.github.io/crosstalk/01.UsingCrosstalk.html)

```{r message=F, warning=F}
library(crosstalk)
library(d3scatter)
library(leaflet)
```

### About Crosstalk

```{r message=F, warning=F}
shared_quakes = SharedData$new(quakes[sample(nrow(quakes),100),])
bscols(
  leaflet(shared_quakes, width="100%", height=300) %>%
    addTiles() %>%
    addMarkers(),
  d3scatter(shared_quakes, ~depth, ~mag, width="100%", height=300)
)
```


Crosstalk은 `htmlwidgets`의 add-on 패키지이며, 여러 위젯들이 공유하는 데이터(SharedData)를 바탕으로 HTML 위젯 간의 상호작용(linked brushing, filtering 등) 기능을 구현하였습니다. Crosstalk은 데이터프레임을 입력을 받는 HTML 위젯들에서 작하며, 별다른 런타임 의존성을 갖지 않는다는 장점이 있습니다. 즉 단순히 Rmarkdown과 Crosstalk만을 가지고도 아마존S3, 깃허브, RPubs 등에 호스팅될 수 있는 정적 HTML 문서를 생산할 수 있습니다. 

Crosstalk의 주요한 한계점들은 다음과 같습니다.

1. **저작자가 직접 HTML 위젯을 적절히 수정해야 한다**. Crosstalk은 스스로 위젯들을 연동시켜주지는 않는다.

2. 현재로써는, **Crosstalk은 개별 data point에 대해서만 작동하며, 데이터의 결합이나 요약을 표현하는 위젯들에는 작동하지 않는다.** 예를 들어서 개별 data point를 표현하는 산점도에는 Crosstalk이 적용될 수 있지만, 히스토그램에는 Crosstalk이 적용될 수 없다.

3. Crosstalk은 **큰 데이터에 적합하지 않다**. 모든 데이터가 브라우저에 로드되어야 하기 때문이다.