---
title: "Rmarkdown with HTML widgets (2)"
author: "Jeonghyun Gan"
output: 
  html_document:
    code_folding: hide
    toc: true
    toc_float: true
    toc_collapsed: tru
    toc_depth: 3
    theme: flatly
    css: "assets/css/typo.css"
---

```{r setup, include=FALSE}
knitr::opts_chunk$set(echo = TRUE)
```

- [00.Computatinal Documents](https://jhgan00.github.io/computational_docs/index.html)
- [01.Rmarkdown with HTML widgets(1)](https://jhgan00.github.io/computational_docs/widgets.html)
- [02.Rmarkdown with HTML widgets(2)](https://jhgan00.github.io/computational_docs/widgets_cross.html)

## 1. Crosstalk

`crosstalk`은 `htmlwidgets`의 애드온 패키지이며, 공유 데이터를 바탕으로 HTML 위젯 간의 상호작용(링크 브러싱, 필터링 등) 기능을 구현하였습니다. `crosstalk`은 데이터프레임을 입력을 받는 HTML 위젯들에서 작동하며, 별다른 런타임 의존성을 갖지 않는다는 장점이 있습니다. 즉 단순히 R마크다운과 `crosstalk`만을 가지고도 Amazon S3, Github, RPubs 등에 호스팅될 수 있는 정적 HTML 문서를 만들어낼 수 있습니다. `crosstalk`의 주요한 한계점들은 다음과 같습니다.

1. **저작자가 직접 HTML 위젯을 적절히 수정해야 한다**. `crosstalk`은 스스로 위젯들을 연동시켜주지는 않는다.

2. **Crosstalk은 개별 데이터 포인트에 대해서만 작동하며, 데이터의 결합이나 요약을 표현하는 위젯들에는 작동하지 않는다.** 예를 들어서 개별 데이터 포인트를 표현하는 산점도에는 적용될 수 있지만, 히스토그램에는 적용될 수 없다.

3. `crosstalk`은 **큰 데이터에 적합하지 않다**. 모든 데이터가 브라우저에 로드되어야 하기 때문이다.

## 2. Compatiable Widgets & Examples

`crosstalk`과 연동되는 대표적인 패키지들은 다음과 같습니다.

1. [Plotly](https://plotly-r.com/)
  
- example 추가 예정

---

2. [Leftlet](https://rstudio.github.io/leaflet/)

- example 추가 예정

---

3. [DT](https://rstudio.github.io/DT/)

- example 추가 예정

---

4. [SummaryWidget](https://kent37.github.io/summarywidget/)

- example 추가 예정

---

5. [rgl](https://r-forge.r-project.org/projects/rgl/)

- example 추가 예정



- [00.About crosstalk](https://jhgan00.github.io/crosstalk/index.html)
- [01.Using crosstalk](https://jhgan00.github.io/crosstalk/UsingCrosstalk.html)

## 3. Installation

`crosstalk`은 하나의 R마크다운 문서 혹은 샤이니 앱에서 여러 위젯의 연동 기능을 제공합니다. 이번 장에서는 Rmarkdown과 `d3scatter`, `leaflet` 패키지를 통해서 실습을 진행합니다. 먼저 깃허브에서 `crosstalk`, `d3scatter`, `leaflet` 패키지를 다운로드하고 불러옵니다.

```{r eval=F}
devtools::install_github("rstudio/crosstalk")
devtools::install_github("jcheng5/d3scatter")
devtools::install_github("rstudio/leaflet")
```

```{r message=F, warning=F}
library(crosstalk) 
library(d3scatter)
library(leaflet)
library(knitr)
```

`crosstalk`은 데이터프레임(혹은 데이터프레임과 유사한 객체)을 입력으로 받는 HTML 위젯들에서 작동하도록 설계되었습니다. 예를 들면, `d3catter` 패키지는 다음과 같이 데이터프레임을 입력으로 받습니다. 다음은 `d3scatter` 패키지를 이용해 그린 아이리스 데이터의 산점도입니다.

```{r}
# iris 데이터
head(iris) %>% kable
d3scatter(iris, ~Petal.Length, ~Petal.Width, ~Species)
```

이제 `crosstalk`을 활용하여 플롯을 구성해볼 것입니다. 먼저 `SharedData` 클래스로 데이터프레임을 감싸주고, 이 결과물을 HTML 위젯에 전달해주면 됩니다. 코드는 다음과 같습니다. `iris` 데이터프레임이 들어갔던 자리에 `shared_iris` 객체를 전달해주었습니다.

```{r}
# SharedData 구성
shared_iris = SharedData$new(iris)
# d3scatter를 이용해 플롯
d3scatter(shared_iris, ~Petal.Length, ~Petal.Width, ~Species)
```

## 4. Linked Brushing

`crosstalk`은 두 개 이상의 플롯에서 활용할 때 의미가 있습니다. 이번에는 서로 다른 두 개의 위젯에 `SharedData`를 전달해볼 것입니다. `SharedData`를 구성한 후, `d3scatter`에 전달해서 그래프를 그리고, `bscols`를 이용하여 두 개의 플롯을 나란히 배치하였습니다. 하나의 플롯에서 브러싱을 해보면, 다른 플롯의 동일한 데이터 포인트에도 브러싱이 적용되는 것을 알 수 있습니다. 이는 두 플롯이 하나의 공유 데이터에 기반하여 만들어지기 때문에 가능합니다. 만약 두 개의 다른 SharedData를 각각의 `d3scatter` 플롯에 전달한다면, 링크가 작동하지 않을 것입니다.

```{r}
# SharedData 구성
shared_iris = SharedData$new(iris)
# bscols를 이용해 두 개의 위젯 나란히 배치
bscols(
  d3scatter(shared_iris, ~Petal.Length, ~Petal.Width, ~Species, width="100%", height=300),
  d3scatter(shared_iris, ~Sepal.Length, ~Sepal.Width, ~Species, width="100%", height=300)
)
```

`crosstalk`은 세 개 이상의 위젯, 혹은 서로 다른 타입의 위젯(예를 들면 지도와 산점도)들을 연동시킬 수도 있습니다. 사실, `crosstalk`과 호환 가능한는 모든 위젯들은 서로 연동될 수 있습니다. 다음은 `leaflet` 패키지를 이용해 지도를 그리고 `d3scatter` 패키지를 이용해 산점도를 그린 후 두 위젯을 연동시킨 예제입니다. `quakes` 데이터프레임에서 100개의 데이터 포인트를 추출하고, 이를 `SharedData` 클래스로 감싸줍니다. 이 객체를 `leaflet`과 `descatter`에 각각 전달하여 두 개의 위젯을 생성하고, `bscols`함수를 활용하여 나란히 배열합니다. 지도 혹은 산점도에서 브러싱을 적용하면, 반대편에서도 동일한 데이터 포인트에 브러싱이 적용되는 것을 확인할 수 있습니다.

```{r}
# quakes 데이터
head(quakes) %>% kable

# SharedData 구성
shared_quakes = SharedData$new(quakes[sample(nrow(quakes),100),])

# bscols를 이용해 두 개의 위젯 나란히 배치
bscols(
  leaflet(shared_quakes, width="100%", height=300) %>%
    addTiles() %>%
    addMarkers(), # leaflet 패키지를 이용해 지도와 마커 표시
  d3scatter(shared_quakes, ~depth, ~mag, width="100%", height=300) # d3scatter 패키지를 이용해 산점도 생성
)
```

## 5. Filters

앞선 예제들에서는 linked brushing에 대해서 다루었습니다. 이번 절에서는 데이터 필터링 기능을 다루어볼 것입니다. 다음은 세 가지 필터 입력을 통해서 두 개의 플롯을 컨트롤하는 예제입니다. `filter_checkbox`, `filter_slider`, `filter_select`에 공유 데이터인 `shared_mtcars`를 전달하여 같은 데이터에 대한 서로 다른 세 가지 필터를 만들었습니다. 이후 같은 데이터를 `d3scatter`에 전달하여 두 개의 플롯을 생성하였습니다. 

```{r}
# mtcars 데이터
head(mtcars) %>% kable

#SharedData 생성
shared_mtcars = SharedData$new(mtcars)

# bscols를 이용해 입력 위젯와 플롯 나란히 배치
bscols(
  list(
    # 체크박스 필터(실린더, 범주형) 생성
    filter_checkbox("cyl", "Cylinders", shared_mtcars, ~cyl, inline=T),
    # 슬라이더 필터(마력, 연속형) 생성
    filter_slider("hp","Hosepower", shared_mtcars, ~hp, width="100%"),
    # 선택형 필터(자동/수동, 범주형) 생성
    filter_select("auto","Automatic", shared_mtcars, ~ifelse(am==0, "Yes", "No"))),
  d3scatter(shared_mtcars, ~wt, ~mpg, ~factor(cyl), width="100%",
             height=250),
  d3scatter(shared_mtcars, ~hp, ~qsec, ~factor(cyl), width="100%",
             height=250)
  
)
```

- 샤이니의 입력 위젯들에 익숙하신 분이라면, `crosstalk`의 입력 위젯들이 샤이니와 유사하다고 느끼실 것입니다. 하지만 `crosstalk`은 샤이니를 필요로 하지 않으며, 정적인 HTML 문서에서도 잘 작동합니다. 
- 위의 예제에서 사용된 `filter_` 함수들은 `crosstalk` 패키지의 함수들이지만, 다른 패키지의 필터 입력 위젯들도 사용할 수 있습니다. 